【裁判字號】    89,訴,3193
【裁判日期】    891026
【裁判案由】    清償債務
【裁判全文】
臺灣臺北地方法院民事判決    八十九年度訴字第三一九三號
    原      告  中興商業銀行股份有限公司
    法定代理人  丙○○
    訴訟代理人  乙○○
    被      告  甲○○
                戊○○
                丁○○
右當事人間請求清償債務事件，本院判決如左：
    主    文
被告應連帶給付原告新台幣壹佰拾貳萬柒仟佰陸拾壹元及如附表所示之利息、違
約金。
訴訟費用由被告連帶負擔。
本判決於原告以新台幣肆拾肆萬仟元供擔保後，得假執行。
    事    實
甲、原告方面：
  壹、聲明：除假執行擔保金額外，如主文所示。
  貳、陳述略稱：
    一、被告與原告間已有管轄之合意，故鈞院有管轄權，先予陳明。
    二、原告持有被告甲○○於民國八十五年十月二十四日簽發，由被告戊○○、丁○○為連帶保證人，到期日為八十八年十月二十四日金額新台幣（下同）七
        十二萬元之借據一紙，及於八十七年五月二十九日共同簽發到期日為八十七
        年十一月二十九日、金額一百零八萬元之透支契約，並簽立保證書、授信約
        定書。利息均約定自借款日起按年利率百分之一０．三三按月計付，如調整
        利率時，均願自調整日起改按本行新訂基本放款利率加碼年利率一．七八％
        之利率計付利息，本息逾期違約金：凡本金或利息逾期清償在六個月以內者
        ，按上開借款利率百分之十，超過六個月者，按上開利率百分之二十計付違
        約金。依約被告應每月付息，詎被告自八十七年十月二十四日及八十七年十
        一月二十九日起即未繳息，依約已喪失期限利益，其對原告所負如附表所載
        之金額應視為全部到期，負清償之責，惟雖屢向被告催討，仍未清償，為此
        提起本件訴訟。
    三、對被告丁○○所為抗辯之陳述：
      １、按「如有用印章代簽名者，其蓋章與簽名生同等之效力。」（民法第三條
          第二項）第二、三被告於八十五年十月九日與原告簽立保證書，約定為第
          一被告甲○○之連帶保證人，連帶保證被告甲○○對原告現在（包括過去
          所負現在尚未清償）及將來所負之借款、票款、透支、墊款、保證、損害
          賠償暨其他一切因授信關係所發生之債務以本金一百六十萬元為限額及其
          利息、遲延利息、違約金、損害賠償及其他從屬於主債務之負擔，並有其
          親簽、蓋章之授信約定書，可證被告丁○○知悉其本身應負之金錢債務責
          任。
      ２、按授信約定書內約定之「留存印鑑」欄內原告與被告有明文「立約人與貴
          行往來之各個授信契據及書類僅憑蓋用立約人在本約定書上所留印鑑即生
          效力。」可證原告與被告間已有合意以授信約定書上蓋留之印鑑做為日後
          與原告往來各個授信契據及書類之有效簽證。
      ３、被告於八十七年五月二十九日與原告簽立之透支契約書，其上留存之印鑑
          係被告於八十六年十一月七日與原告更新過之印鑑，非其於八十五年十月
          九日之原留印鑑樣式，更正適為被告親自簽立，被告稱其不知透支契約借
          款之事為卸責之詞。被告應負舉證責任以實其說。
  四、又查原告與被告所簽訂之透支契約約定條款約定，透支借款利息自借款日起按
      年利率百分之一０．三三按月計付，如原告放款基本利率調整時，自調整當日
      起即改按新訂之基本放款利率加碼年利率一．七八％之利率計付利息（原告目
      前基本放款利率八．五五％），並於每月月底結算一次。關於利息滾入本金再
      生利息部分，民法第二百零七條第一項雖有禁止規定，但同條第二項規定「但
      當事人以書面約定，利息遲付逾一年後，經催告而不償還時，債權人得將遲付
      之利息滾入原本者，依其規定。前項規定，如商業上另有習慣者，不適用之。
      」依商業習慣，銀行一般放款均不計複利，唯「透支」均按月複利計算（司法
      行政部五十九年八月版商業習慣調查研究第二五七頁至二五九頁載明），關於
      透支利息之計算每月結算一次滾入本金，可證商業上有此習慣。
  、證據：提出約定書、借據、透支契約、保證書、授信約定書、本金利息違約金
      計算明細表、客戶資料查詢單（存放款往來情況）、授信戶授信往來查詢申請
      單、放款借據備查卡各一紙為證。
乙、被告方面：
  被告甲○○、戊○○未於言詞辯論期日到場，亦未提出書狀作何聲明或陳述。被告
  丁○○未於最後言詞辯論期日到場，惟據其前於言詞辯論時到場聲明及陳述如下：
  一、聲明：駁回原告之訴及假執行之聲請。
  二、陳述略稱：對於請求金額無意見，伊對情況不了解，借據及授信約定書、保證
      書上的簽名是伊親簽，透支契約書不是伊簽的，伊是當保證人，不清楚金額，
      原告應先處理房地抵押品，再來找伊，保證人不只伊一人，不能只找伊一人等
      語。
    理    由
甲、程序方面：
  本件被告未於最後言詞辯論期日到場，核均無民事訴訟法第三百八十六條所列各款
  情形，應依原告之聲請，由其一造辯論而為判決。
乙、得心證之理由：
  一、原告主張之事實，已據其提出與所述相符之約定書、借據、透支契約、保證書
      、授信約定書、本金利息違約金計算明細表、客戶資料查詢單（存放款往來情
      況）、授信戶授信往來查詢申請單、放款借據備查卡各一紙為證。被告甲○○
      、戊○○則未提出書狀答辯以供斟酌，被告丁○○自認借據及授信約定書、保
      證書上的簽名是其親簽，雖辯稱以「透支契約書不是伊簽的，伊是保證人，不
      清楚金額」等語，然為原告所否認，被告亦未能舉證以實其說，況查，被告所
      保證甲○○之債務金額為一百六十萬元，並包括甲○○對原告現在（包括過去
      所負現在尚未清償）及將來所負之借款、票款、透支、墊款、保證、損害賠償
      暨其他一切因授信關係所發生之債務以本金一百六十萬元為限額及其利息、遲
      延利息、違約金、損害賠償及其他從屬於主債務之負擔，並有其親簽、蓋章之
      授信約定書，保證書載明可稽，可證被告丁○○知悉其本身應負之金錢債務責
      任。茲原告之請求金額既未逾一百六十萬元，縱認透支契約書之簽名非丁○○
      所為，亦不影響原告之請求其應負連帶保證人之責任，被告丁○○所辯即無可
      採，而應認原告之主張為可採信。
  二、按（消費借貸之）借用人應於約定期限內，返還與借用物種類、品質、數量相
      同之物，未定返還期限者，借用人得隨時返還，貸與人亦得定一個月以上之相
      當期限，催告返還。民法第四百七十八條定有明文。又遲延之債務，以支付金
      錢為標的者，債權人得請求依法定利率計算之遲延利息。但約定利率較高者，
      仍從其約定利率。當事人得約定債務人不履行債務時，應支付違約金。同法第
      二百三十三條第一項、第二百五十條第一項亦分別明定。又民法第二百零七條
      第一項雖有禁止規定，但同條第二項規定「但當事人以書面約定，利息遲付逾
      一年後，經催告而不償還時，債權人得將遲付之利息滾入原本者，依其規定。
      前項規定，如商業上另有習慣者，不適用之。」依商業習慣，銀行一般放款均
      不計複利，唯「透支」均按月複利計算（司法行政部五十九年八月版商業習慣
      調查研究第二五七頁至二五九頁參照），查原告與被告所簽訂之透支契約約定
      條款第三條約定，透支借款利息自借款日起按年利率百分之一０．三三按月計
      付，如原告放款基本利率調整時，自調整當日起即改按新訂之基本放款利率加
      碼年利率一．七八％之利率計付利息（原告目前基本放款利率八．五五％），
      並於每月月底結算一次，因前項利息滾人透支款，致透支總額逾透支限額者：
      ：：。可證兩造間有約定得依商業上將利息滾入本金再生利息之習慣之約定。
      從而，原告依消費借貸及連帶保證契約請求被告連帶給付借款一百三十二萬七
      千三百六十一元，及如附表所示之利息、違約金為有理由，應予准許。
丙、假執行之宣告：
  原告陳明願供擔保，請求宣告假執行，核無不合，茲酌定相當之擔保金額，予以准
  許。
丁、結論：
  本件原告之訴為有理由，依民事訴訟法第三百八十五條第一項前段、第八十五第二
  項、第三百九十條第二項，判決如主文。
中      華      民      國    八十九    年      十      月    二十六    日
                                            民事第三庭法      官  張明輝
右為正本係照原本作成
如對本判決上訴，須於判決送達後廿日內向本院提出上訴狀
中      華      民      國    八十九    年      十      月    二十六    日
                                                      書  記  官  王苑琛


司法院資訊處製作；財團法人民間司法改革基金會備份。
